臺灣臺北地方法院民事判決　九十年度簡上字五五二號
　　上　訴　人　甲○○
　　被　上訴人　乙○○
右當事人間請求給付租金事件，上訴人對於中華民國九十年八月十四日本院新店簡易
庭九十年度店簡字第四八一號第一審判決提起上訴，本院判決如左：
    主    文
上訴駁回。
第二審訴訟費用由上訴人負擔。
    事  實
甲、上訴人方面：
一、聲明：求為判決：(一)原判決廢棄。(二)駁回被上訴人在第一審簡易之訴及假執行之
    聲請。
二、陳述：除與原判決記載相同者，茲引用之外，補稱：
  (一)被上訴人曾於民國八十八年三月間親赴上訴人所經營之汽車保養廠（位於台北縣
    新店市○○路○段一一二之一號）向上訴人表示欲終止租約，此有當時在場證人
    鄭福來可證，被上訴人並已收取該三月份之租金新台幣（下同）五千元，兩造間
    之租賃契約，已因雙方合意終止而消滅。另被上訴人雖以存證信函為證，惟依舉
    證責任分配之原則，被上訴人就上訴人自何時起積欠租金，並未積極舉證證明上
    訴人積欠租金之明細，原判決僅依存證信函即為被告不利之判決，實有違反舉證
    責任分配原則之違誤。而按經驗法則，承租人如積欠租金達二十四個月之久，出
    租人豈有二年之間未曾聞問，而於二年後始以存證信函催告，並限於一週內給付
    ，且未聲明終止或解除契約之文句，其有違經驗法則甚明。
  (二)上訴人於八十八年三月份終止系爭租約後，即於同年四月份另承租北宜公路旁座
    落台北縣石碇鄉永安村之貨櫃屋及旁邊空地，而上訴人復於八十九年七月二十一
    日向台北縣稅捐稽徵處新店分處申請營利事業變更登記，將營業處所遷至坪林鄉
    ○○○路十號一樓，並有租賃契約可證，足證上訴人自八十八年三月份起已二度
    遷移營業所在地，且被上訴人並未就證人廖吉龍建屋處與上訴人成立租賃契約，
    證人廖吉龍建屋處為山坡地，所有權屬中華民國，管理者為國有財產局，與被上
    訴人所提租賃契約所載地點相去甚遠，範圍亦有不同，且若證人廖吉龍所建屋處
    亦包括於被上訴人所主張之租賃契約內，系爭租賃契約應會以特殊條款約定租屋
    之年數與租用之坪數，惟系爭租賃契約並無如此約定，足認證人廖吉龍所建屋處
    並不在系爭租賃契約之範圍內，本件應係被上訴人誤認系爭租賃契約所出租之範
    圍包含證人廖吉龍所建屋處，故雖明知上訴人已遷移，仍認上訴人應繳付租金。
三、證據：除援用第一審所提證據外，補提照片三張、租賃契約影本一份、稅捐稽徵
    處函影本一份、土地登記謄本影本一份、地籍圖謄本影一份為證，並聲請訊問證
    人鄭福來及勘驗現場。
乙、被上訴人方面：被上訴人未於最後言詞辯論期日到庭，據其前聲明陳述如下：
一、聲明：求為判決：如主文第一項所示。
二、陳述：除與原判決記載相同者，茲引用之外，補稱：上訴人租用本件土地係供居
    住及蓋廟用，目前仍在使用中，另否認上訴人主張已於八十八年三月遷離之事實
    ，且本件出租之範圍為整個竹林三十幾坪，非上訴人所稱之二十幾坪，此外，租
    金之所以會積欠二年，是因為找不到上訴人。
三、證據：除援用第一審所提證據外，補提照片二十六張為證。
    理    由
一、本件被上訴人起訴主張：上訴人於民國八十二年六月十九日向其租用座落台北縣
    新店市青潭新店客運總站旁之竹林地，租金每月新台幣（下同）五千元，詎上訴
    人竟拖延不還，至九十年四月份止，上訴人共積欠租金總計十二萬元，經被上訴
    人以存證信函催告，上訴人仍拒不給付租金，乃本於租賃契約起訴請求上訴人給
    付租金十二萬元及法定遲延利息；至上訴人所稱其已於八十八年三月份搬離及證
    人廖吉龍所使用之部分不在其出租之範圍內各節，俱與事實不符等情。上訴人則
    以：系爭契約已於八十八年三月經被上訴人口頭告知後終止，其並已搬離承租地
    ，至證人廖吉龍所使用之土地部分，乃國有地，非屬其承租之範圍，另其既已搬
    離承租地，自無向被上訴人繼續給付租金之理等語，資為抗辯。
二、經查：兩造就其等曾於八十二年六月十九日簽訂系爭租賃契約，由上訴人向被上
    訴人承租台北縣新店市青潭新店客運總站旁之竹林地，租金每月五千元，未有承
    租期間約定及上訴人並未向被上訴人支付十二萬元租金等情，既不爭執，即堪信
    為真實。茲有疑義者在於：系爭租賃契約有無於八十八年三月間合意終止？茲析
    述如下：
（一）兩造間並未於八十八年三月間合意終止系爭租賃契約：查：被上訴人因上訴人
      租欠積金達兩年，已於九十年四月二十發存證信函予上訴人請其於受催告後一
      週內依約給付租金十二萬元等情，既有被上訴人所提存證信函一份在卷可資佐
      證，復為上訴人所不爭（詳九十一年五月八日現場履勘筆錄），應堪信為真實
      。而上訴人係於被上訴人至本院請發支付命令後之九十年五月二十五日始合法
      異議等情，亦有上訴人異議狀在卷可資佐證，則於上訴人未對前開存證信函為
      反對意思表示達一個月以上之情形下，即堪信兩造間仍有租賃契約存在，否則
      上訴人豈有不於收受被上訴人存證信函之催告後，發函反駁被上訴人所陳系爭
      租賃仍未終止，其仍積欠被上訴人十二萬元租金之主張。至上訴人雖於本院審
      理時以被上訴人曾於八十八年三月間親至其所經營之保養廠表示終止系爭租賃
      約，並舉證人鄭福來為證，然查：證人鄭福來固曾證稱曾於八十八年三月間聽
      聞被上訴人至上訴人保養廠表示要收回系爭土地並經上訴人同意云云，惟其前
      開部分證言，既與一般不定期租賃之出租人欲取回出租物時，為明確當事人間
      之權利義務關係，多會以書面通知而非僅以口頭通知等社會常情相悖，且與前
      述上訴人於本件起訴前不否認兩造間仍有租賃關係存在之事實相左，其該部分
      證言之真實性即堪存疑而不可採信。
（二）另上訴人雖稱若系爭租賃契約未於八十八年三月間終止，被上訴人豈可能任其
      積欠二年（即十二萬元）租金而不主張云云，惟查：被上訴人未向上訴人主張
      本件租金達二年時間等事實，不過只能說明被上訴人未及時行使其租金請求權
      ，尚難僅以此推認兩造間租賃契約業經於八十八年三月間合意終止。又上訴人
      另以其向他人承租保養廠之契約，主張其已因系爭租賃契約經終止而搬遷部分
      ，查：上訴人所提之租賃契約係自八十九年六月一日起，則其起始時間與其主
      張系爭租賃契約終止之時間即顯有一年三個月之時間差，另經審其租金為二萬
      元與系爭租賃契約租金僅五千元明顯有差別之客觀情事，即堪認上訴人所提之
      另份租賃契約，係上訴人為經營保養廠所租用，與系爭租賃契約無涉。至於上
      訴人另提出之稅捐稽徵處函一份，亦不過僅能說明上訴人曾變更保養廠之經營
      處所，與系爭租賃契約是否確於八十八年三月間經兩造合意終止無涉。
（三）又系爭租賃契約未經終止既如前述，則不論被上訴人有無權利出租？上訴人有
      無使用？上訴人之岳父即證人廖龍吉使用系爭土地是否屬被上訴人出租之範圍
      ，依系爭租賃契約均應由上訴人給付租金予被上訴人，上訴人自不得以其已遷
      離，證人廖吉龍使用之土地乃國有地，不在系爭租賃契約出租之範圍等為由免
      除其依約給付本件十二萬元租金之義務。是以，上訴人所提之土地謄本及地籍
      圖謄本即與本件爭點無涉而無加以審酌之必要。
三、綜上所述，本件被上訴人主張系爭租賃契約未終止可採，上訴人所辯均為無可取
    。從而，被上訴人依兩造間仍有效之系爭租賃契約，請求上訴人給付未付之租金
    十二萬元及自其催告支付租金之翌日即九十年五月十七日起至清償日止，按年利
    率百分之五計算之法定遲延利息，為有理由，應予准許。又，命給付租金之判決
    ，應依職權宣告假執行，民事訴訟法第三百八十九條第一項第三款定有明文。是
    則原審判命上訴人如數給付，並依職權宣告假執行，並無違誤。上訴意旨指摘原
    判決不當，求予廢棄改判，為無理由，應駁回其上訴。
四、本件事證已臻明確，兩造其餘攻擊防禦方法，對於本院前揭認定不生影響，無庸
    再予論述，併予敘明。
五、據上論結，本件上訴為無理由，依民事訴訟法第四百三十六條之一第三項、第四
    百四十九條第一項、第七十八條，判決如主文。
中　　　華　　　民　　　國　　九十一　　年　　　十　　　月　　三十一　　日
　　　　　　　　　　　　　　民事第六庭審判長法　　　官　林惠瑜
                           　　　　　　　　 法　　　官  姜悌文
　　　　　　　　　　　　　　　　　　　　　　法　　　官　詹駿鴻
右正本證明與原本無異
本判決不得上訴。
中　　　華　　　民　　　國　　九十一　　年　　　十　　　月　　三十一　　日
　　　　　　　　　　　　　　　　　　　　　　法院書記官　官碧玲
